臺灣士林地方法院刑事判決　　　　　　　　　　　　　九十三年度易字第二七０號
　　公　訴　人　臺灣士林地方法院檢察署檢察官
　　被　　　告　甲○○
右列被告因違反動產擔保交易法案件，經檢察官聲請簡易判決處刑（九十三年度偵字
第一三七號），本院士林簡易庭認不得逕行簡易程序（九十三年度士簡字第四一０號
），改依通常程序審理，本院判決如左：
    主  文
甲○○無罪。
    理  由
一、公訴意旨略以：被告甲○○於民國（以下同）九十一年九月五日，以其所有車牌
    號碼為Ｓ九─一四二五號之自小客車乙輛，向公路局臺北區監理所基隆監理站辦
    理動產抵押予裕融企業股份有限公司（以下簡稱裕融公司），計貸得新臺幣（以
    下同）三十二萬零五百四十四元整，約定自九十一年十月五日起至九十四年九月
    五日止，每月一期，分三十六期攤還本息，於貸款未清償前，甲○○應將上開汽
    車停放在臺北縣汐止市○○○路一一八號十樓之一之住處，不得任意遷移、出賣
    、出質、移轉、抵押或為其他處分，詎甲○○竟意圖為自己不法利益，僅繳納一
    期後，人則逃逸無蹤，且將標的物遷移藏匿，致追索無著而生損害於裕融公司。
    因認被告涉犯動產擔保交易法第三十八條之將動產擔保交易標的遷移罪嫌。
二、按犯罪事實應依證據認定之，無證據不得認定犯罪事實。又不能證明被告犯罪者
    ，應諭知被告無罪之判決。刑事訴訟法第一百五十四條第二項、第三百零一條第
    一項分別定有明文。又刑事訴訟法上所謂認定犯罪事實之證據，係指足以認定被
    告確有犯罪行為之積極證據而言，該項證據自須適合於被告犯罪事實之認定，始
    得採為斷罪資料；又犯罪事實之認定，應憑真實之證據，倘證據是否真實尚欠明
    顯，自難以擬制推測之方法，為其判斷之基礎；且得為訴訟上之證明者，無論為
    直接或間接証據，須客觀上於一般人均不致有所懷疑，而達於確信之程度者，始
    可據為有罪之認定；倘其證明尚未達於確信之程度，尚有合理可疑存在時，即難
    據以為被告不利之認定（最高法院二十九年上字第三一０五號、五十三年台上字
    第六五六號、八十年台上字第五五三號判例要旨可循參照）。次按動產擔保交易
    法第三十八條之將動產擔保交易標的物遷移罪，對於過失行為並無處罰規定，因
    此，該罪係以動產擔保交易債務人，基於不法利益之意圖，而故意將標的物遷移
    ，為其成立要件，如動產擔保交易債務人對於標的物未存放於約定處所之結果，
    並非出於故意，且無不法利益之意圖，即不成立該罪。
三、公訴人認被告甲○○涉有違反動產擔保交易法罪嫌，無非以告訴人代理人乙○○
    之指訴，復有債權讓與暨動產抵押契約書、動產擔保交易登記證明書各乙紙為主
    要論據。被告經合法傳喚，無正當理由未於本院最後審判期日到庭，惟其於本院
    準備程序中坦承有於右揭時間，以其所有車牌號碼Ｓ九─一四二五號自小客車為
    擔保，向裕融公司辦理動產抵押，並約定標的物存放地點為台北縣汐止市○○○
    路一一八號七樓之一住處，僅繳納一期分期款後，即未繼續繳納等事實，惟堅詞
    否認有何違反動產擔保交易法之犯行，辯稱：係因該自小客車於九十一年十一月
    十五日被竊，所以才未繳納款項等語。
四、經查，被告於九十一年九月五日，以分期付款方式向第三人郭順英購買車牌號碼
    Ｓ九─一四二五號自小客車，分期付款總額為三十二萬零五百四十四元，分三十
    六期給付，自九十一年十月五日起至九十四年九月五日止，每月一期，每期給付
    金額為八千九百零四元，郭順英於簽立上開買賣契約同時，依應收帳款轉讓方式
    將債權讓與裕融公司，並由被告將上開標的物設定動產抵押予裕融公司，並約定
    將上開汽車停放於其住所即台北縣汐止市○○○路一一八號七樓之一（契約書誤
    載為同號十樓之一），嗣被告僅繳納一期分期款後，即未繼續繳納等情，業據被
    告坦白承認，核與告訴人代理人乙○○指訴相符，並有債權讓與暨動產抵押契約
    書、動產擔保交易登記證明書各乙紙附卷可稽，是被告為動產擔保交易之債務人
    ，應堪認定。而被告未繼續繳納分期款後，經告訴人公司於九十二年一月二十八
    日派員至被告住處查訪，無人應門，且未見該自小客車跡影，亦有告訴人公司出
    具之訪視報告書一紙存卷足憑。惟查該自小客車確實於九十一年十一月十五日失
    竊，迄於九十三年五月十九日止尚未被尋獲，有台北縣政府警察局汐止分局社后
    報出所於九十一年十一月十五日出具之車輛失竊受理報案單及車輛竊盜、車牌失
    竊資料個別查詢報表─查詢車輛認可資料影本各一紙附卷足徵，可見被告所辯該
    自小客車被竊之情，足可信實。是被告並無將動產擔保交易標的物遷移之故意，
    復未有何不法利益之意圖，至於被告在該自小客車被竊後，未告知告訴人，乃屬
    是否誠信履行債務之問題，尚不得因被告未及時通知標的物被竊之情，即謂被告
    有違反動產擔保交易法之犯行，公訴人起訴所憑事證，尚有合理之懷疑存在，並
    不足以使本院獲致被告已構成動產擔保交易法第三十八條犯罪之確信。公訴人復
    未提出其他積極證據足資證明被告有何違反動產擔保交易法第三十八條之犯行。
    依照前開說明，即不能認為被告有罪，而應諭知無罪之判決。
五、被告經合法傳喚，無正當之理由不到庭，惟本院認為本件係屬應諭知無罪之案件
    ，爰不待其陳述逕行判決。
據上論斷，應依刑事訴訟法第四百五十二條、第三百零六條、第三百零一條第一項，
判決如主文。
本案經檢察官江林達到庭執行職務。
中　　　華　　　民　　　國　　　九十三　　　年　　六　　月　　　八　　　日
                                  臺灣士林地方法院刑事第四庭
                                      審判長法  官  林  秀  鳳
                                            法　官  周  明  鴻
                                            法  官  何  信  慶
右正本證明與原本無異。
如不服本判決，應於判決送達後十日內，向本院提出上訴狀。
                                            書記官  楊  哲  偉
中　　　華　　　民　　　國　　　九十三　　　年　　六　　月　　　十　　　日
